【裁判字號】    98,交聲,181
【裁判日期】    980305
【裁判案由】    聲明異議
【裁判全文】
臺灣彰化地方法院交通事件裁定         98年度交聲字第181號
移
異 議 人 即
受 處 分 人  甲○○
上列異議人即受處分人因違反道路交通管理處罰條例案件，對於
交通部公路總局臺中區監理所彰化監理站民國98年2 月6 日所為
之處分（原處分案號：彰監四字第裁64—JC0000000 號），聲明
異議，本院裁定如下：
    主  文
異議駁回。
    理  由
一、原處分意旨略以：異議人即受處分人甲○○於民國（下同）
    97年12月10日下午3 時55分許，駕駛車牌號碼M4─6309號自
    用一般小貨車，行經南投縣草屯鎮○○路、省府路口因「不
    依標誌、標線號誌指示」之違規，為南投縣警察局草屯分局
    新光派出所警員以投警交字第JC0000000 號舉發違反道路交
    通管理事件通知單依法舉發，嗣於98年2 月6 日經原處分機
    關以彰監四字第裁64—JC0000000 號裁決書，裁處罰鍰新臺
    幣（下同）1,000 元，並記違規點數1 點，於法應無不合等
    語。
二、聲明異議意旨略以：異議人依循左轉號誌燈指示左轉行駛，
    並無舉發機關指稱紅燈左轉之違規情事，爰依法聲明異議，
    請求撤銷原處分等語。
三、按汽車駕駛人轉彎時，有不依標誌、標線、號誌指示者，處
    新臺幣600 元以上1,800 元以下罰鍰；又汽車駕駛人有第48
    條情形者，記違規點數1 點，道路交通管理處罰條例第48條
    第1 項第2 款、第63條第1 項分別定有明文。
四、經查：
  (一)本件異議人甲○○於前開時間，駕駛車牌號碼M4─6309號自
    用一般小貨車，行經南投縣草屯鎮○○路、省府路口因「不
    依標誌、標線號誌指示」之違規，為南投縣警察局草屯分局
    新光派出所警員以投警交字第JC0000000 號舉發違反道路交
    通管理事件通知單依法舉發，並經原處分機關於98年2 月6
    日以彰監四字第裁64-JC0000000號裁決書裁處之事實，有上
    開舉發違反道路交通管理事件通知單及交通部公路總局臺中
    區監理所彰化監理站違反道路交通管理事件裁決書各1 紙在
    卷可稽。
  (二)異議人對於其於上揭時間，駕駛自小貨車行經違規地點等情
    固不爭執，惟矢口否認有何違規行為。經查，異議人甲○○
    於上揭時、地，駕駛前開自小貨車，未遵守規定紅燈左轉乙
    節，業據證人即舉發警員陳志豪於本院訊問中具結證稱：「
    （製發經過？）當日我是服交通大執法的勤務，有何別所合
    組守望攔查，我們是在草屯鎮○○路口及草溪路口攔查，該
    路口交通號誌是有特殊時向，他有左轉專用號誌燈（即所附
    照片下方左轉綠色箭頭），此路口因是是Ｔ字型路口，所以
    只有綠燈直行及左轉專用號誌（照片上方即綠燈直行的號誌
    ），當時受處分人是行駛草溪路往南投方向行駛。」、「（
    你所拍攝的號誌燈是在草溪路上的號誌嗎？）是的。就是以
    受處分人行駛方向拍攝的號誌，受處分人當時行駛於草溪路
    上往南投的方向，他在這個路口左轉，我當時站在省府路，
    那邊有一個號誌對應草溪路，我可以將當時的相關位置畫出
    來（畫出附卷）。」、「（受處分人行駛的方向是從草溪路
    往左轉嗎？）是的。」、「（你們在省府路上的號誌與草溪
    路上的號誌有何對應關係？）我們是看上林派出所旁邊的號
    誌燈，當該號誌燈綠燈時，草溪路上的號誌燈才是左轉專用
    號誌的開始。」、「（你們攔查的位置，距離上林派出所多
    遠，為何可以看到上林派出所的號誌燈？）距離約一、二百
    公尺，但因都沒有建築物，所以可以看到。因為省府路上的
    路燈無法確認左轉專用號誌，所以我們不是看省府路上的號
    誌。」、「（你看到受處分人的車輛是何時左轉出來的？）
    我們是看到上林派出所旁邊的號誌顯示紅燈已經有一陣子，
    當時省府路上的已經由綠燈轉紅燈，草溪路上的車輛已經開
    始直行，才看到受處分人的車子左轉進來。」等語明確（參
    本院98年3 月3 日訊問筆錄第2 、3 頁），復有證人繪製之
    現場圖1 紙及其提出之現場交通號誌照片2 紙附卷可稽。本
    院審酌：矧證人陳志豪僅係執勤員警，其與異議人間不僅未
    有任何嫌隙，係毫不相識之人，且其當時值勤之位置係在異
    議人左轉所進入之路段，距離上開路口僅一、二百公尺處，
    且證人乙○○○○亦證稱其可由觀看與異議人所駕駛車輛行
    經路口號誌有對應關係之上林派出所旁之紅綠燈號，當可清
    楚辨識異議人確為於直行綠燈時率然左轉，又證人陳志豪於
    目睹異議人駕車違規左轉之情事後，旋即當場攔停舉發，當
    無誤認違規車輛之可能；況證人執行公務本身受行政懲處責
    任之監督，到庭具結作證更以刑罰擔保其真實性，殊無甘冒
    行政懲處及刑法偽證罪責任，而刻意誣陷異議人之理，其證
    言殊堪採信。本件舉發經過係員警目睹違規情事後當場攔停
    ，業如前述，違規車輛目標特定明確，益徵該異議人確有該
    交通違規行為無訛，其前揭所辯顯係事後卸責之詞，無足採
    信。
  (三)末按違反交通管理處罰條例案件之審理，除重在發見實體真
    實並保障行為人權益，亦在維護交通秩序，確保交通安全，
    而交通違規案件，對行為人違規事實之舉證，雖應由為裁罰
    行為之行政機關負舉證責任，惟交通違規案件有其即時性與
    急迫性，從而關於證明違規事實之證據，應視具體案件認定
    ，考量到交通案件之特性及行政資源之有限性，主管機關對
    於所有違規之案件，並無法皆以拍照之方式予以舉證，另主
    管機關對於具體案件中，基於交通秩序維護及行政效率之考
    量，並非必以拍照之方式搜證舉發，亦得以攔檢、錄影或其
    他方式為違規舉發，尚難逕認未附有違規照片之舉發為不合
    法，附此敘明。
  (四)綜上所述，本件異議人於上揭時、地之違規行為事證明確，
    異議人亦未到庭且並無提出任何對其有利之證據供本院參酌
    ，其空言否認違規之情，自不足採，原處分機關依道路交通
    管理處罰條例第48條第1 項第2 款、第63條第1 項，裁處罰
    鍰1000元，並記違規點數1 點，核無違誤，本件聲明異議人
    之異議為無理由，應予駁回。
據上論斷，應依道路交通管理處罰條例第87條第2項，道路交通
案件處理辦法第19條，裁定如主文。
中    華    民    國    98    年    3   月      5     日
                  交通法庭          法  官  黃齡玉
以上正本證明與原本無異。
如不服本裁定，應於裁定送達後5日內，向本院提出抗告狀 (須
附繕本)。
中    華    民    國    98    年    3   月      5     日
                                    書記官  林嘉賢


司法院資訊處製作；財團法人民間司法改革基金會備份。
